【裁判字號】    99,上易,372
【裁判日期】    990528
【裁判案由】    詐欺
【裁判全文】
臺灣高等法院高雄分院刑事判決         99年度上易字第372號
上  訴  人  臺灣屏東地方法院檢察署檢察官
被      告  甲○○
上列上訴人因被告詐欺案件，不服臺灣屏東地方法院98年度簡上
字第161 號中華民國99年2 月26日第一審判決（聲請簡易判決處
刑案號：98年度偵字第1495號、3005號、3226號），提起上訴，
本院判決如下：
     主  文
上訴駁回。
     理  由
一、按不服地方法院之第一審判決而上訴者，須提出上訴書狀，
    並應敘述具體理由，上訴書狀未敘述上訴理由者，應於上訴
    期間屆滿後20日內補提理由書於原審法院。逾期未補提者，
    原審法院應定期間先命補正。但上訴書狀已敘述理由，惟所
    敘述者非屬具體理由，則屬不符上訴之法定程式，由第二審
    法院以其上訴不合法律上程式，判決駁回，不生定期命補正
    之問題，刑事訴訟法第350 條第1 項、第361 條、第362 條
    、第367 條定有明文。
二、按上開所稱具體理由，係指須就不服之判決為具體之指摘而
    言，如僅泛稱原判決認事用法不當或採證違法、判決不公等
    ，均非具體理由（法院辦理刑事訴訟案件應行注意事項第16
    2 點參照）；復按「所謂具體理由，必係依據卷內既有訴訟
    資料或提出新事證，指摘或表明第一審判決有何採證認事、
    用法或量刑等足以影響判決本旨之不當或違法，而構成應予
    撤銷之具體事由，始克當之（例如：依憑證據法則具體指出
    所採證據何以不具證據能力，或依憑卷證資料，明確指出所
    為證據證明力之判斷如何違背經驗、論理法則）；倘僅泛言
    原判決認定事實錯誤、違背法令、量刑失之過重或輕縱，而
    未依上揭意旨指出具體事由，或形式上雖已指出具體事由，
    然該事由縱使屬實，亦不足以認為原判決有何不當或違法者
    （例如：對不具有調查必要性之證據，法院未依聲請調查亦
    未說明理由，或援用證據不當，但除去該證據仍應為同一事
    實之認定），皆難謂係具體理由，俾與第二審上訴制度旨在
    請求第二審法院撤銷、變更第一審不當或違法之判決，以實
    現個案救濟之立法目的相契合，並節制濫行上訴」（最高法
    院97年度台上字第892 號判決意旨參照）。是如上訴理由書
    狀並未依據卷內訴訟資料，具體指摘原判決認事用法有何違
    法或不當之情形，即屬上訴未敘述具體理由。
三、被告甲○○因被訴刑法第30條第1 項、第339 條第1 項之幫
    助詐欺罪嫌，經原審判決被告無罪在案。經原審檢察官於99
    年4 月2 日提起上訴，上訴理由書略以：「被告於原審時辯
    稱：其係將存簿、提款卡及密碼等物寄送給對方是要辦理貸
    款作為財力證明使用云云。然被告於95年5 月至98年12月間
    均有正當職業，業經原審判決認定在案，是其實非初入社會
    而無社會經驗之人，依照一般經驗法則，對於辦理貸款業務
    需同時交付提款卡、密碼、存摺等重要之物予某真實姓名年
    籍不詳之他人，理應有所懷疑，並經過再三確認。且縱使被
    告於原審時辯稱：對方向其聲稱拿上開之物係要作為財力證
    明之用云云，然由被告所交付之帳戶交易資料顯示，多為小
    額基金之交易明細，且於97年8 月22日起至97年12月31 日
    止之帳戶餘額均僅有新台幣（下同）1 元，被告如何以此帳
    戶作為財力證明之用即有疑義。被告隨意將存簿、提款卡及
    密碼提供予他人，顯有任他人為不法使用之幫助詐欺不確定
    故意甚明。原審認事用法有誤，為此提起上訴」等語。
四、經查：
(一)、原判決業經調查卷附中華郵政份有限公司屏東郵局98年10月
    2 日屏營字第0985002604號及所附郵政國內匯款單及台灣台
    南地方法院檢察官不起訴處分書，並以依行情凡為謀利而提
    供帳戶予詐欺集團者，所得不過區區數仟元，且事後必為檢
    警機關查獲，而被告甲○○將其帳戶資料交予他人，反自行
    先給予對方14000 元等情，而認被告所辯係為辦理貸款遭騙
    始提供帳戶，即非無採信之餘地；又調查卷附台灣高等法院
    被告前案紀錄表、被告大眾銀行開戶申請書及方聖堯之證詞
    ，復以被告素行良好無任何前科紀錄，且有正當職業及固定
    收入（95年5 月至98年12月間，任職屏東市○○路之天喜素
    食餅店，月薪30500 元）等情，而認被告為貪圖小利而提供
    其帳戶資料予詐欺集團使用之意圖即微乎其微。因而採信被
    告所辯係為辦理貸款始將其帳戶資料，寄送以為財力證明之
    用，不知此係詐騙集團所為等語，而為被告無罪之諭知（參
    原判決第2-3 頁），經核原判決上開採證論述，並無違誤，
    難認有何違反經驗及論理法則之情。
(二)、本件上訴意旨雖執「被告甲○○非無社會經驗之人，依照一
    般經驗法則，對於辦理貸款業務需同時交付提款卡、密碼、
    存摺等重要之物予某真實姓名年籍不詳之他人，理應有所懷
    疑，並經過再三確認。且由被告所交付之帳戶交易資料顯示
    ，多為小額基金之交易明細，於97年8 月22日起至97年12月
    31日止之帳戶餘額均僅有1 元，被告如何以此帳戶作為財力
    證明之用即有疑義」等語，然被告並無因金融帳戶遭人使用
    而涉嫌詐欺之任何前科，有上開前案紀錄表在卷可查，又被
    告於急欲辦理貸款之情形下，難免降低其警覺性，雖被告任
    意交付個人帳戶存摺、提款卡及密碼等物之行為容有輕率，
    然亦無法排除被告係因本身思慮不周等因素而受詐騙，公訴
    人就此一般人之社會生活經驗法則何以必能適用於被告，並
    未能提出充足證據，尚難驟認被告交付其帳戶資料即有幫助
    犯罪集團之主觀犯意；此外，被告主觀上既認其交付帳戶資
    料用意在於辦理貸款，則該帳戶先前之交易紀錄如何，自非
    被告事先得以考量部分。從而，本件上訴意旨仍以起訴所據
    再為爭執，並無提出有何足以認定「被告主觀上有任他人為
    不法使用之幫助詐欺不確定故意」之其他具體事證，亦難據
    此而認原判決有何構成應予撤銷之具體事由，依據上開說明
    ，此上訴理由自非屬「具體理由」。
五、綜上所述，本件上訴理由形式上雖陳上情，然此等上訴理由
    如上所述，均不足以認為原判決認定被告無罪有何不當或違
    誤，而構成應予撤銷之具體事由，且原審檢察官於上訴期間
    屆滿後之20日內（原審檢察官於99年3 月24日收受原審判決
    ，見原審卷第120 頁），未再補提其他上訴具體理由，則本
    件上訴理由自與刑事訴訟法第361 條第2 項所稱「具體理由
    」顯非相當，足認本件上訴違背法律上之程式，爰不經言詞
    辯論，逕行判決駁回。
據上論斷，應依刑事訴訟法第367 條前段、第372 條，判決如主
文。
中    華    民    國    99    年    5     月    28    日
                  刑事第三庭    審判長法  官  莊崑山
                                      法  官  唐照明
                                      法  官  張意聰
以上正本證明與原本無異。
本件判決不得上訴。
中    華    民    國    99    年    5     月    28    日
                                      書記官  陳金卿

司法院資訊處製作；財團法人民間司法改革基金會備份。
